【裁判字號】    98,交聲,3988
【裁判日期】    990114
【裁判案由】    交管條例聲異
【裁判全文】
臺灣板橋地方法院交通事件裁定        98年度交聲字第3988號
原處分機關  交通部公路總局臺北區監理所板橋監理站
異  議  人
即受處分人  乙○○
上列受處分人因違反道路交通管理處罰條例案件，對於交通部公
路總局臺北區監理所板橋監理站民國98年10月9 日所為之裁決（
板監裁字第裁41-CO0000000號裁決書），聲明異議，本院裁定如
下：
    主  文
異議駁回。
    理  由
一、原處分機關略以：本件受處分人乙○○駕駛車牌號碼JGG-62
    9 號普通重型機車，於民國（下同）98年10月3 日1 時25分
    許，在臺北縣新莊市○○○路處，因汽車駕駛人有拒絕接受
    道路交通管理處罰條例第35條第1 項第1 款酒精測試之違規
    ，經臺北縣警察局新莊分局依違反道路交通管理處罰條例第
    35條第4 項當場舉發，本所即依道路交通管理處罰條例第35
    條第4 項之規定裁處罰鍰新臺幣（下同）6 萬元，並吊銷駕
    駛執照，於法並無不合。
二、異議意旨略以：伊被警員攔檢後，有配合警察進行酒測，第
    一次吹氣時警員說吹不夠用力，伊就配合第二次吹氣，但警
    員此時卻說酒測器沒電，須至便利商店快充補電，叫伊等他
    一下，詎警員充電回來後就直接說異議人拒測，其舉發程序
    顯有瑕疵，是原處分機關遽以裁罰，顯有違誤，為此爰依法
    聲明異議，請求撤銷原處分等語。
三、按汽車駕駛人拒絕接受第1 項測試之檢定者，處新臺幣（下
    同）6 萬元罰鍰，並當場移置保管該汽車及吊銷該駕駛執照
    ；如肇事致人重傷或死亡者，吊銷該駕駛執照，並不得再考
    領，道路交通管理處罰條例第35條第4 項定有明文。
四、經查：
（一）本件異議人即受處分人乙○○確有於98年10月3 日1 時25
      分許，飲酒後駕駛車號JGG-629 號重型機車，行駛至臺北
      縣新莊市○○○路時，為警盤查後遭發覺有酒後駕車之跡
      象，經警方要求對其進行酒精濃度測試，惟異議人無故拒
      絕配合一情，除有舉發違反道路交通管理事件通知單、臺
      北縣政府警察局新莊分局98年10月22日北縣警新交字第09
      80052674號函各1 份附卷可參之外，並據證人即舉發之員
      警甲○○到庭具結證稱：「（問：舉發當日之情形為何？
      ）那時候是我們所長攔下的，我到了那邊的時候，我就會
      把錄音筆拿起來開始錄音，並告知異議人現場狀況及詢問
      異議人，他說他已經喝了一個小時以上，而我們的規定只
      要有十五分鐘以上，我們就會給他喝水之後才做酒測，而
      異議人也一直在求情。異議人說他第一次吹不夠用力，這
      是事實，而我錄音筆長達二十二分鐘，可見異議人喝口水
      也喝太久了，後來第二次酒測確實是沒有電了。我們的酒
      測器雖然沒有電但是還是可以測，我後來也有去便利超商
      充電，充電是為了列印酒測單出來，而異議人一直都沒有
      吹到可以跑出數值來，他就是一直不吹。後來我的錄音筆
      壞掉了。我們是因為他拒測，我就先開單，後來我學弟他
      們才過來，才發現酒測器沒有電，我們才去便利超商充電
      。」等語在卷。（見本院99年1 月4 日調查筆錄）。
（二）次查，異議人於交通違規案件陳述書、聲明異議狀，及本
      院調查時均一致坦承當時確有飲酒，其雖於上開庭期辯稱
      「他說他只有一個警察是錯的，另外還有三個人在場，他
      們有錄影，我有從便利商店那邊拿到資料了，他充完電，
      就直接列印一張紙，就直接把單子拿出來了，走出來就跟
      我說不用測了。便利超商有錄影到兩個警察。怎麼說只有
      一個警察。我覺得他是怕麻煩，才說我拒測。我沒有跟他
      說我喝了一個小時，那時我確實有喝酒（庭呈光碟一片）
      」云云（見上開調查筆錄），惟其就證人上開所述「長達
      22分之錄音期間內，有無拒絕接受酒精濃度測試之行為」
      乙節，始終未提出任何辯駁。參以交通警員掣單舉發違反
      道路交通管理處罰條例所列之違規事實，本質上為行政處
      分，基於公務員為公法上行為具有公信力之原則，該行政
      處分當可被推定為有效，其據以依法處分之事實亦應認定
      為正確無誤，況證人甲○○身為執法人員，與異議人素不
      相識，又無任何宿怨仇隙，復已具結擔保所言屬實在，衡
      情應無甘冒被訴偽證重罪（有期徒刑7 年以下）之風險而
      刻意陷害異議人之理，其所言當具相當之證據力。
（三）再查，本件違規通知單上業已載明警員係於98年10月3 日
      1 時25分掣單舉發，且酒測值列印表單上之時間亦為2009
      年10月3 日1 時25分，顯見本件證人係於開立罰單並欲列
      印酒測值時始發現酒測器沒電，而本院當庭勘驗異議人所
      提出之該超商錄影光碟，亦顯示當日於1 時29分時，兩名
      警員持酒測裝置一前一後進入該超商充電，並於1 時34分
      時充電完成及列印酒測值，經核與證人所稱「充電是為了
      列印酒測單出來」、「因為異議人拒測，所以就先開單，
      後來學弟他們過來發現酒測器沒有電，才去便利超商充電
      」，及異議人所稱「證人充完電，就直接列印一張紙，並
      拿著單子走出來告訴異議人說不用測了」之情節相符。準
      此，堪認原處分機關依據上述規定，對異議人處以罰鍰6
      萬元，並吊銷駕駛執照之裁決，要無任何違誤之處，至異
      議人雖一再主張「證人說他只有一個人是錯的，另外還有
      三個人在場」，惟證人前既已證稱「本件是證人之所長攔
      下的、證人隨後到達現場、開完罰單後學弟才過來」，亦
      徵異議人所稱「當時有三名警員在場」係在其拒絕酒測之
      後，此與異議人所辯並無齟齬之處，是異議人此一辯解要
      與事實認定不生任何影響。綜上，本件異議為無理由，應
      予駁回。
五、據上論斷，應依道路交通案件處理辦法第19條，裁定如主文
    。
中    華    民    國    99    年    1     月    14    日
                            交通法庭  法  官  徐子涵
上列正本證明與原本無異。
如不服本裁定，應於裁定送達後五日內敘明抗告理由，向本院提
出抗告狀。
                                      書記官  張桐嘉
中    華    民    國    99    年    1     月    14    日

司法院資訊處製作；財團法人民間司法改革基金會備份。
